臺灣高等法院高雄分院刑事判決　　　　　　　　九十年度重上更(三)字第一九號
　　上　訴　人
　　即　被　告　甲○○
　　選任辯護人　吳賢明律師
　　　　　　　　吳建勛
　　　　　　　　吳世敏
　　上　訴　人
　　即　被　告　乙○○
　　指定辯護人　本院公設辯護人李佩娟
右上訴人等因違反毒品危害防制條例等案件，不服臺灣高雄地方法院八十七年度重訴
字第三十五號中華民國八十八年五月二十一日第一審判決（起訴案號：臺灣高雄地方
法院檢察署八十七年度偵字第一六七三二號），提起上訴，判決後，經最高法院第三
次發回更審，本院判決如左：
      主  文
原判決撤銷。
甲○○共同販賣第貳級毒品，處有期徒刑拾伍年，褫奪公權拾年。第貳級毒品甲基安
非他命肆拾柒包（驗前毛重肆拾柒點玖肆公斤，內政部警政署刑事警察局驗後毛重肆
拾柒點壹公斤，復送高雄醫學院附設中和紀念醫院鑑驗後毛重肆拾柒公斤）沒收銷燬
之。丁香魚陸箱、行動電話壹支、呼叫器壹只均沒收。
乙○○共同運輸第貳級毒品，處有期徒刑拾貳年，褫奪公權捌年。前項第貳級毒品甲
基安非他命肆拾柒包（驗前毛重肆拾柒點玖肆公斤，內政部警政署刑事警察局驗後毛
重肆拾柒點壹公斤，復送高雄醫學院附設中和紀念醫院鑑驗後毛重肆拾柒公斤）沒收
銷燬之。丁香魚陸箱、行動電話壹支、呼叫器壹支沒收。犯罪所得之財物折合新台幣
壹佰萬元之人民幣沒收，如一部或全部不能沒收時以其財產抵償之。
      事  實
一、甲○○、乙○○明知甲基安非他命係毒品危害防制條例第二條所定之第二級毒品
    屬管制物品，非經許可不得進口、運輸及販賣，甲○○意圖營利基於販賣甲基安
    非他命之犯意，復與乙○○共同基於運輸走私甲基安非他命犯意之聯絡，於民國
    八十七年六月十日許，先由甲○○透過與其有共同營利販賣犯意聯絡，藏居於大
    陸地區之友人不詳姓名綽號「老仔」之成年男子向不詳姓名者購入甲基安非他命
    後，再以電話與在大陸海南省文昌市之乙○○取得連繫，談妥由乙○○為甲○○
    運送甲基安非他命回台灣，並約定每公斤運費新台幣（下同）三萬九千元。甲○
    ○以其所有000000000號呼叫器、乙○○以其所有000000000
    0號行動電話（該行動電話係乙○○以朋友柯恆榮名義申請，為乙○○所有，並
    均由乙○○使用）作為上開犯行之聯絡工具。八十七年六月底，甲○○透過該不
    詳姓名綽號「老仔」之真實姓名不詳男子，將在大陸地區所購得每包重一公斤之
    第二級毒品甲基安非他命共四十七包，及訂金折合新台幣一百萬元之人民幣，在
    海南省文昌市交付予乙○○後。乙○○旋即大量收購丁香魚及黑鯧魚等魚貨共約
    五百六十四箱（總共重量七七八０公斤），亦屬管制物品之魚貨，並將第二級毒
    品甲基安非他命四十七包夾藏在其中六箱丁香魚中，準備妥當後，乙○○於八十
    七年七月十四日，將上開魚貨連同第二級毒品甲基安非他命，在海南省三亞漁港
    委託李國禎（檢察官另案起訴）所有之高雄市達利水產公司「達利號」漁船走私
    入境台灣，李國禎與達利號漁船船長楊石能均明知乙○○所委託載運之魚貨屬管
    制物品（但不知丁香魚內藏甲基安非他命），仍基於與乙○○共同走私該魚貨之
    犯意，應允代為走私入境（此部分甲○○僅有共同私運毒品入境之共同犯意，對
    私運魚貨部分並無共同犯意之聯絡）。八十七年七月十六日，乙○○搭機返台準
    備取貨事宜；八十七年七月十八日，該「達利號」漁船返抵高雄市紅毛港漁港，
    八十七年七月十九日，乙○○至達利水產公司確認該夾藏於魚貨內之第二級毒品
    甲基安非他命已順利運返台灣後，以其0000000000號行動電話與甲○
    ○所有呼叫器（000000000號）連絡，並於同（十九）日晚上十時許，
    在高雄市○○路與復興路口與甲○○見面，除告知該消息及詢問尤某運毒餘款八
    十餘萬元何時給付外，二人並約定於翌日（二十日）上午在高雄市○○○路與新
    光路口交貨，及拿到貨啟運前先由乙○○打甲○○之呼叫器（00000000
    0號）連絡。八十七年七月二十日上午五時四十分許，不知情達利水產公司人員
    僱用不知情之程永賢駕駛車牌號碼ＪＯ─一０八號大貨車，將乙○○所託運之丁
    香魚共一百五十八箱（內含藏有甲基安非他命之六箱），載運至乙○○所指定之
    高雄縣梓官鄉○○○路二三六號朝德農海產加工廠交付予乙○○後，乙○○即依
    約定以0000000000號行動電話與甲○○所有呼叫器（0000000
    00號）連絡，隨即攜帶其中六箱藏有甲基安非他命之丁香魚，搭乘由不知情之
    計程車司機吳和南（業經檢察官處分不起訴）所駕駛之車牌號碼ＰＷ─七七五號
    計程車，欲載運至高雄市○○○路與新光路口交付予甲○○途中，於八十七年七
    月二十日上午十時三十分許，在高雄市○○區○○路與智昌路口，為警攔截查獲
    ，並扣得上開第二級毒品甲基安非他命四十七包（驗前毛重四十七點九四公斤、
    內政部警政署刑事警察局驗後毛重四十七點一公斤，復送高雄醫學院附設中和紀
    念醫院鑑驗後毛重四十七公斤）、供運輸毒品偽裝用之丁香魚六箱、乙○○所有
    供聯絡運輸毒品用之行動電話（0000000000號）一支，乙○○運輸第
    二級毒品遭警查獲後，供出該批毒品來源貨主係綽號「阿正」之甲○○，雙方原
    約在高雄市○○○路與新光路口附近交貨，因警方追查先前載運魚貨之貨車而耽
    擱毒品交貨時間，經警示意乙○○再以其手機與貨主呼叫器聯繫，並循線於同（
    二十）日上午十一時三十分許，在高雄市○○○路與新光路口因而逮獲甲○○，
    當場扣得甲○○所有供其犯罪所用呼叫器（000000000號）一只。
二、案經高雄縣警察局移送臺灣高雄地方法院檢察署檢察官偵查起訴。
      理  由
一、訊據上訴人即被告（下稱被告）甲○○、乙○○均矢口否認有右揭運輸第二級毒
    品犯行，被告甲○○亦否認販賣第二級毒品犯行，被告甲○○辯稱：警方查獲的
    安非他命不是我的，乙○○於八十六年三月間曾向我借五十萬元，我在中華路與
    新光路口交給他，沒有算利息，約定二、三月還錢，結果都沒有還，八十六年八
    、九月間約他出來上開路口，他口氣不好，我有打他，八十七年七月十九日乙○
    ○打電話向我借錢，約在三多路與復興路口，我因他之前五十萬元未還，所以不
    願借他，當時口氣不好有罵他，八十七年七月二十日他又打呼叫器給我，我回電
    後，他說有事跟我談，約我在中華路與新光路口，才被警察查獲，是乙○○陷害
    我云云。被告乙○○辯稱：我有委託李國禎將所購魚獲自大陸以漁船走私運回台
    灣，我不知道魚貨裏面有什麼東西，是柯恆榮與大陸人「老仔」二人接洽後，因
    我在大陸作魚貨生意，柯恆榮請我幫他把六箱魚貨載回台灣，他拿給我的時候我
    不知道有安非他命，當時柯恆榮只說是小丁香魚，且八十七年七月二十日以計程
    車載運之六箱丁香魚是要送到九如路龍達飯店交給柯恆榮，並非要送到中華四路
    與新光路口附近交給甲○○，但警方不相信，叫我撥甲○○呼叫器，警訊遭刑求
    云云。
二、經查：
（一）被告乙○○於警訊時供稱：「八十七年七月二十日上午十時許，由貨車司機程
      永賢駕駛ＪＯ─一０八號崑晉運輸公司卡車，載運走私進來之丁香魚一百五十
      一箱，載到梓官鄉○○○路二三六號朝德農產加工廠卸下之後，我欲將夾藏有
      安非他命之丁香魚六箱運走，臨時跑到工廠馬路邊，攔住路過吳和南之計程車
      ，請他開到高雄市○○○路與新光路口準備交給貨主，不慎被警循線在途中攔
      截查獲」、「貨主是本日約我在高雄市○○○路與新光路口交貨，我帶警到現
      場他前來向我取貨，而被警當場查獲之甲○○所有」；「我負責將貨主甲○○
      在大陸的同夥綽號「阿老仔」持交給我的安非他命（已分裝妥）夾藏入箱中丁
      香魚內，打包妥善，再安排魚船載運返台，進港上岸得逞後持交貨主等工作」
      ；「我利用在大陸海南省蒐購大陸魚貨，趁機把安非他命夾藏在丁香魚貨內，
      再利用魚船自大陸海南省三亞港口私運返台」、「因我常在大陸海南省三亞、
      文昌等沿海港口做海鮮及蒐買魚貨返台販賣之生意，之前甲○○從蔡姓友人處
      知悉我大陸聯絡的電話，他就打電話到大陸找我說，他交待一名從台灣犯案逃
      至海南省綽號『老仔』的男子會來找我，要我幫他處理從大陸利用漁船夾藏於
      魚貨走私安非他命返台之事宜，我答應後才把甲○○透過『老仔』在大陸買到
      之安非他命夾藏在我的魚貨內，再安排國內到外地運輸魚貨之漁船走私回國內
      ，我在八十七年六月四日自台灣至大陸海南省文昌市，約過一星期，甲○○自
      台灣打電話到大陸與我聯絡，並稱他已交『老仔』要來找我，有一些東西（指
      安非他命）要我幫忙運回台灣，並談妥一公斤安非他命運回台灣之運費三萬九
      千元，叫『老仔』先付訂金折合新台幣一百萬元之人民幣，餘款等安非他命運
      回台灣交貨後付清，雙方議定後到六月底某日，『老仔』僱車載來每包一公斤
      裝之安非他命四十七包，並當場交付訂金折合新台幣一百萬元之人民幣，我收
      到以後就開始收買準備夾藏安非他命之丁香魚貨，當安非他命夾藏在魚貨打包
      妥當並在袋外作暗記，翌（七月十四日）日安排『達利號』漁船運返台灣，而
      我隨後第二天（七月十六日）搭機先行返台，達利號漁船亦隨於七月十八日返
      抵高雄紅毛港，船公司以電話通知我說我所託運之魚貨會照我事先交待好之事
      情去卸貨，並約定二十日上午九時左右公司會安排貨車將丁香魚貨送到我指定
      之梓官鄉『朝德』農海產加工廠，餘黑鯧魚卸到茄萣興達漁港旁之『大福進』
      冷凍廠，我聞後確定夾藏在丁香魚貨內之安非他命已運回台灣，並於二十日上
      午就能取貨，我隨即聯絡貨主甲○○，相約十九日晚上十時許在高雄市○○路
      與復興路口相見，見面後我即將安非他命即於明（二十）日上午九時許起貨之
      消息告知甲○○，並當面與甲○○約好明（二十日）上午在高雄市○○○路與
      新光路口交貨，甲○○並交待東西（指安非他命）取得之後要出發之前再打其
      呼叫器（000000000號），他就會到附近等候我出現取貨。」「（你
      與甲○○如何取得聯絡？）尤某之前就留下000000000號呼叫器跟我
      作為聯絡（鎖碼六五）」「事先言明運費代價每公斤新台幣三萬九千元，四十
      七公斤總運費新台幣一百八十三萬三千元」「（之前你已拿取運費訂金新台幣
      一百萬元，餘款八十餘萬元尤某有無向你說明何時付清？）原本雙方講好在台
      灣交貨之後付清，但到本七月十九日我與他見面告知安毒已進來，餘款何時付
      清，尤某當面告訴我說等他這批貨銷出去之後再給我，因此餘款還沒拿到就被
      警方查獲」等語（見警卷(一)第一頁背面－第三頁）；被告乙○○於檢察官初訊
      時亦供稱：「（安非他命向誰買的？）是甲○○找在大陸綽號「老仔」的台灣
      人跟我接洽，要我把這些東西運過來，（運費如何算？）一公斤三萬九千元，
      我有先拿一百萬元訂金，在大陸海南島拿給我」、「（安非他命在何處交給你
      ？）綽號『老仔』從廣東省運到海南島文昌交給我的，我在海南島買魚貨，把
      安非他命裝進魚貨內，到了八十七年七月十四日再把魚貨裝到達利號漁船，由
      海南島運到台灣，魚貨七月十九日在紅毛港卸貨，十九日甲○○就有跟我見面
      ，問我貨（拿）到了沒，我跟他說大概明日會（拿）到，他就跟我約定會面地
      點，並叫我（拿）貨到扣機給他，後來二十日上午九點多，魚貨（拿）到我就
      扣機給他，約在中華路與新光路口要把貨交給他，但我貨還沒交給他之前就被
      警方查獲。」等語（見八十七年度偵字第一六七三二號卷第十八頁背面、第十
      九頁正面），復於八十七年七月二十一日檢察官偵查中供稱：「（你與甲○○
      有無恩怨？）沒有」、「（你是否要陷害他？）沒有，不可能的事。」等語（
      見上開偵卷第三十二頁）。又檢察官聲請原審法院准許對被告乙○○羈押時，
      被告乙○○於原審法院法官訊問時亦供稱：「安非他命是七月十四日由大陸運
      過來的，我六月間在大陸有綽號『阿老』的人來找我連繫的，甲○○是在二年
      前在台灣認識的，『阿老』請我以每包三萬九千元的代價運送，先拿一百萬元
      讓我使用」、「貨主是綽號『阿正』的甲○○，因『阿老』有留一呼叫器叫我
      與『阿正』聯絡，我是七月十八日打呼叫器與『阿正』聯絡，他有回電問我貨
      何時到，我表示二十日會到，約在中華路與新光路口等他，十八日（應為十九
      日）那天我有與『阿正』在約定地點碰面。」等語（見八十七年度聲羈字第四
      二三號卷第五頁背面、第六正面）。又被告乙○○供述如何收購丁香魚及黑鯧
      魚等魚貨共約五百六十四箱，並將安非他命四十七包夾藏在其中六箱丁香魚中
      ，委託李國禎所有之「達利號」漁船走私入境台灣，在朝德農海產加工廠交付
      予乙○○後，乙○○即在該加工廠攔計程車，指示計程車司機吳和南駛至高雄
      市○○路與三多路（高雄市○○路係南北向，三多路係東西向，該三多路與新
      光路相鄰相近互為平行）附近等情，核與證人李國禎、吳和南及「達利號」漁
      船船長楊石能（檢察官另行起訴）於警訊、檢察官偵查中供述之情節大致相符
      （見警卷(一)第十四頁，上開偵查卷第五七－五八頁、六十－七十頁），另被告
      乙○○以0000000000號行動電話，先於赴大陸前一日即八十七年六
      月三日扣撥被告甲○○使用之呼叫器000000000號二通，嗣被告乙○
      ○於八十七年七月十六日搭乘ＫＡ四三六號班機自高雄機場入境，自八十七年
      七月十六日起密集撥打被告甲○○之呼叫器，計七月十六日三通，七月十九日
      （即乙○○至達利公司確認魚貨之日）計九通，七月二十日被告乙○○被查獲
      （即上午十時三十分許）前，曾撥打四通，被告乙○○為警查獲後，經警授意
      被告乙○○撥打被告甲○○之呼叫器計亦四通等情，有國人入出境端末查詢報
      表、泛亞電信股份有限公司客戶基本資料、0000000000號行動電話
      八十七年二月至八十七年七月二十日之通聯紀錄在卷可稽（見警卷(一)第七頁、
      一審卷第九六頁、第一八一～一八二頁），核與被告乙○○上開所供相符，又
      證人即查獲員警蔣昭南、陳志廷如後(二)所為證述，亦與被告乙○○所供符合，
      此外並有第二級毒品安非他命四十七包、丁香魚六箱、行動電話一支、呼叫器
      一只扣案佐證，而前開扣案之白色晶體四十七包，經先後送請內政部刑事警察
      局及高雄醫學院附設中和紀念醫院以化學呈色法、氣相層析質譜儀分析法、光
      譜分析法及薄層色分析法鑑驗結果，認定確係甲基安非他命（驗前毛重四十七
      點九四公斤，內政部警政署刑事警察局驗後毛重為四十七點一公斤，高雄醫學
      院附設中和紀念醫院鑑驗後毛重為四十七公斤），此亦有刑事警察局八十七年
      七月二十九日刑鑑字第五三七二八號鑑通知書（見八十七年度偵字第一六七三
      二號卷第七十三頁背面）及高雄醫學院附設中和紀念醫院八十八年三月九日編
      號Ｂ0000000號檢驗報告單各一份在卷可憑（見一審卷第二０四頁）。
      綜合上情，足見乙○○上開於警訊、檢察官偵查中及原審調查時之供述與事實
      相符，堪信為真實，自得作為被告乙○○、甲○○右揭犯行之依據。
（二）證人蔣昭南（即承辦本案之高雄縣警察局刑警隊組長）於本院上訴審調查時到
      庭證稱：「當天逮捕到乙○○時，乙○○據實告訴我（我當場問貨主是何人？
      並交予誰？），他表示貨主不是他，他只幫別人運輸，貨主之綽號『阿正』，
      是『阿正』叫他幫忙運回來，且說『阿正』事前與他約在早上，若東西取到即
      扣『阿正』的機子：：：『阿正』與他約在中華四路與新光路口附近等候，我
      問他有聯絡否？他說出發前已聯絡上了，乙○○叫我們快一點趕過去追『阿正
      』，我們與檢察官研究，不但要抓人，尚且要追查貨車（指先前載運丁香魚之
      貨車）上是否還有毒品，兩權之下，因貨車離開不遠，故先追貨車：：：我們
      趕到茄萣時，乙○○也一同隨車，是全部人員追到貨車，留下二個人（看守貨
      車），再全部移師到高雄，於返回高雄途中，在車上，乙○○有提到他已與『
      阿正』約定之時間相差很久，他沒把握貨主會繼續等，他請示我們讓他再扣機
      給『阿正』，要找個藉口說慢點到，我們同意他，乙○○在車上扣機，『阿正
      』回電，乙○○向『阿正』說他人在高速公路上快到了，我問他對方如何回答
      ，他說對方答『好啊』！，我們警方才有信心認定貨主仍在原約定地點繼續等
      候，我們便在附近佈署警力，我們租計程車押乙○○，司機是自己人（即刑警
      ），乙○○要求坐前座，他有告訴我們貨主之車號、特徵、廠牌、顏色、長相
      ，他要求他的車窗搖下，手拷打開，他的手自然靠在窗上，讓對方沒有警覺異
      狀，我們照其意，到了現場，我們從三多路（東向西）轉（左轉）中華四路，
      乙○○看到尤某之車子停在中華四路與三多路之宏總百貨旁（中華四路側），
      我即通報發現貨主的車子給後面跟監之陳志廷小組長，我指定陳小組長不要跟
      過來，停在中華、三多路口監視尤某之車子，然後我們的車子折回（從中華路
      與新光路口）中華四路慢車道（即中華四路東側）約三十公尺處停車（指距上
      開路口），我們行進時，尤某之車子亦慢慢滑動，尤某亦是走慢車道，轉到我
      們車後一公尺多停下，尤某下車走到我們車後，後面跟監之車子亦急劇過來，
      尤某看到小組人員車一過來，他馬上快跑回自己車內，準備啟動離開，便被逮
      捕。」等語（見本院上訴審卷第一七六頁背面～一七七頁背面）；另證人陳志
      廷（即高雄縣警察局刑警隊小組長）於本院上訴審調查時亦到庭結證稱：「我
      有參與逮捕（指被告甲○○）過程，我是負責跟監，我跟在組長（指蔣昭南）
      車子後面，組長車子轉三多路（應係三多路左轉中華四路）即呼叫我，說已發
      現甲○○車子，叫我在中華、三多路口監視尤車，待組長之車子過去後，我發
      現尤某之車子也慢慢啟動跟著同方向走，我用無線電通報組長，組長車子迴轉
      到中華路與新光路約二、三十公尺處，尤之車子亦跟著迴轉到距組長車子約一
      公尺處，我的車子也跟在尤車後面，我看見尤下車，走到計程車邊，我及組員
      急速開到尤車之左後方下車，可能下車關門及剎車聲過大，引起尤某轉身注意
      ，發現狀況不妙，轉身跑進自己車內準備發動逃跑，即被我們控制住，檢察官
      下令逮捕。」等語（見本院上訴審卷第一七九頁），此亦有證人蔣昭南於本院
      前審調查時當庭繪製逮捕被告甲○○之現場位置圖在卷可按（見本院上訴審卷
      第一八０頁）。被告乙○○就上開逮捕被告甲○○之過程並不否認（見本院上
      訴審卷第一八七頁正面），被告甲○○僅辯稱其當時未下車（見本院上訴審卷
      第一八七頁正面），惟證人蔣昭南、陳志廷上開證述之情節相互一致，應屬真
      實可信，從而被告甲○○上開所辯，顯無可採。依證人蔣昭南、陳志廷上開證
      述之情節觀之，被告甲○○確係被告乙○○所指之前開第二級毒品安非他命之
      貨主無訛，益見被告乙○○前開於警訊、檢察官初訊之供詞為真實可採。
（三）被告乙○○雖辯稱：「警訊筆錄是警員用空白筆錄叫我簽名，在檢察官偵查中
      ，我是照警察筆錄內容陳述」（見本院上重更(一)卷第三四頁正面末行、第三四
      頁背面第二行、第七六頁正面）、「警方用恐嚇說我不承認貨主就對我不利，
      訊問我的警員用右手肘撞我的胸部幾下，在車內就撞我一下，在警局時也撞我
      一下，因我說的話他都不相信」（見本院上重更(一)卷第七八頁背面）云云。惟
      查，被告乙○○警訊後於檢察官初訊、第二次訊問及原審法院法官裁定羈押前
      之訊問，均未提及其於警訊中遭刑求，且被告乙○○於檢察官偵訊及第二次訊
      問及原審法院法官於八十七年七月二十一日訊問時，其供述之內容與警訊之供
      述相同。而被告乙○○警訊時於人別訊問後即有其選任之律師邱文男到場，被
      告於警訊時並無遭警方訊問人員刑求逼供之情事，已據證人蔣昭南（即製作被
      告乙○○警訊筆錄之高雄縣警察局刑警隊組長）、葉世鵬（即製作筆錄之高雄
      縣警察局刑警隊刑警）於本院前審調查時證述在卷（見本院上重訴卷第一五０
      ～一五二頁）；被告乙○○雖於本院前審調查時否認其於警訊時有選任邱文男
      律師為其辯護人，惟證人邱文男律師（即被告乙○○警訊時之選任辯護人）於
      本院調查時到庭證稱：「被告乙○○警訊時我有受委任，委任狀是乙○○本身
      簽名蓋指印，他自己告知他的住址：：：是甲○○的朋友李建勳叫我去警局，
      因尤某涉案叫我去瞭解一下，李建勳亦有到場，我當場接受其委任，李建勳順
      便叫我問乙○○是否亦要委任，那時乙○○已在偵訊，我始敲門進去，向蔣昭
      南警員打招呼，問乙○○是否要委任，他（指被告乙○○）說要，我讓他簽名
      ，當時已聽到人別訊問，尚未進入案情，乙○○在蔣昭南訊問過程中並無遭逼
      供刑求。」等語（見本院上訴審卷第一七四頁正、背面），此亦有被告乙○○
      、甲○○警訊時之委任狀影本各乙份在卷可按（見本院上訴審卷第一五九～一
      六一頁），雖被告乙○○警訊筆錄於人別訊問後有表示不必要選任辯護人到場
      之記載（見警卷(一)第一頁正面），惟該警訊筆錄後段亦有記載：「問：你選任
      之辯護人邱文男律師在偵訊筆錄製作其間到場，你知道否？被告答稱：知道」
      （見警卷(一)第四頁正面），況證人邱文男律師係法律專業人員，與被告乙○○
      間並無瓜葛，其上開證詞，應屬可信。且被告乙○○於八十七年七月二十一日
      羈押在看守所時其身體狀況正常，並無明顯外傷，有台灣高雄看守所八十七年
      十月一日高所正戒字第一三四○號函附之被告乙○○健康檢查表在卷可按（見
      一審卷第四九～五十頁），從而被告乙○○辯稱其警訊時遭刑求之辯解，應屬
      卸責之詞，不足採信。
（四）被告乙○○於原審及本院調查審理中雖辯稱，經警查獲之甲基安非他命是綽號
      「老柯」之柯恆榮與大陸人「老仔」二人接洽後，柯恆榮請我幫他把六箱魚貨
      載回臺灣，甲基安非他命之貨主係柯恆榮云云。然查柯恆榮係被告乙○○僱用
      到大陸從事單純選購黑鯧魚工作，柯某並未將甲基安非他命夾藏在魚貨走私進
      入台灣，亦未參與本件走私安非他命毒品等情，為秘密證人Ａ、Ｂ、Ｃ於本院
      中結證明確，並有顯示柯恆榮未參與本件毒品走私犯行相關資料在卷足憑（見
      本院秘密證人卷第六、七、八、四四、四五、四九至五三頁），而本件甲基安
      非他命確係由貨主被告甲○○透過綽號「老仔」者，在大陸地區收購，再委託
      被告乙○○以每公斤三萬九千元代價設法運回台灣，而被告乙○○將四十七包
      安非他命夾藏在六箱丁香魚魚貨中，連同其他收購魚貨委託不知情（不知內有
      甲基安非他命）達利號漁船走私入境台灣，已如前述，參以本件甲基安非他命
      之貨主甲○○與證人柯恆榮並不認識，為被告甲○○自承，貨主甲○○既不認
      識柯恆榮，自無從委託運輸上開毒品，足認本件遭警查獲之甲基安非他命並非
      柯恆榮委託被告乙○○所載運，而是甲○○委託被告乙○○載運甚明，被告乙
      ○○辯稱，本件夾藏在魚貨之甲基安非他命，係柯恆榮請其幫忙運回台灣，該
      批甲基安非他命貨主係柯恆榮，其不知魚貨內藏毒品云云，要係卸責之詞，自
      非可採。
（五）被告乙○○於原審及本院調查審理中另辯稱：該六箱丁香魚是擬送至高雄市○
      ○○路之龍達大飯店予柯恆榮云云。惟查，被告乙○○在高雄縣梓官鄉○○○
      路二三六號朝德農海產加工廠取得六箱藏有安非他命之丁香魚後，即搭乘吳和
      南所駕駛之車牌號碼ＰＷ─七七五號計程車，並指示吳和南駛至高雄市○○路
      ，且柯恆榮在八十七年七月二十日即在程永賢所駕駛之ＪＯ─一○八號大貨車
      上，並隨車至朝德農海產加工廠及興達港第二漁市場卸下丁香魚及黑鯧魚等情
      ，亦據吳和南及柯恆榮分別於警訊供述明確（見警卷(一)第十四頁～第十七頁）
      ；證人即貨車司機程永賢於本院前審調查時到庭證稱：「我當天是排班，上貨
      後才交待貨要送往何處，我車上沒有捆工，有一人（指柯恆榮）在蚵仔寮之朝
      德公司上車，說要順路到高雄，要跟我的車走而上車。」等語（見本院上訴審
      卷第一一六頁背面），果被告乙○○係要將前開毒品送交柯恆榮，衡之常情，
      柯恆榮可自行僱車將前開毒品安非他命運走，殊無由被告乙○○將之運往九如
      二路之龍達大飯店再交付柯恆榮之理；至證人即計程車司機吳和南於本院前審
      調查時改稱：「乙○○說要載到九如路後再去大圓環。」云云（見本院上訴審
      卷第一一七頁正面）與之於警訊時供稱：乙○○攔下我計程車即問我說，到市
      區○○路與三多路附近車資多少，我說四百元，乙○○說好，六箱魚貨載上後
      ，王保乘坐上計程車前座，並叫我開去三多路等語不符，證人吳和南於本院前
      審上開證詞，尚難採為有利被告乙○○等之證據。是故，被告乙○○上開所辯
      ，亦無可採。
（六）雖被告乙○○所用以聯絡運輸、交付毒品之0000000000號行動電話
      名義租用人係柯恆榮，且被告乙○○與柯恆榮均係八十七年六月四日自高雄機
      場出境，其出境前一日即六月三日，被告乙○○即以上開行動電話打被告甲○
      ○使用之呼叫器（000000000號）二通，嗣被告乙○○與柯恆榮於八
      十七年七月十六日共同搭乘ＫＡ四三六號班機自高雄機場入境，自八十七年七
      月十六日起密集打被告甲○○之呼叫器，計七月十六日三通，七月十九日（即
      乙○○至達利公司確認魚貨之日）計九通，七月二十日被告乙○○被查獲（即
      上午十時三十分許）前、後，各亦打四通等情，有國人入出境端末查詢報表、
      泛亞電信股份有限公司客戶基本資料、0000000000號行動電話八十
      七年二月至八十七年七月二十日之通聯紀錄及內政部警政署入出境管理局八十
      八年三月二十四日（八八）境信昌字第○九七一五號函附之柯恆榮出入境紀錄
      在卷可稽（見警卷(一)第七頁、一審卷第九六頁、第一八一～一八二頁、第二四
      四～二四五頁），固可證明被告乙○○用以聯絡運輸、交付毒品之00000
      00000號行動電話名義租用人係柯恆榮，且被告乙○○與柯恆榮均係八十
      七年六月四日自高雄機場出境，並於八十七年七月十六日共同搭機入境，被告
      乙○○多次使用上開行動電話與本件毒品貨主甲○○聯絡屬實，然被告乙○○
      於警訊中就上開使用行動電話來源供稱：「是我以朋友之名義申請，用於取貨
      送貨聯絡之用」等語（見警二卷第五頁），且該行動電話實際上均由被告乙○
      ○使用，為被告乙○○供明，足認該行動電話係被告乙○○所有，僅係申請時
      以朋友柯恆榮名義申請，自不能據此認柯恆榮與被告乙○○就運輸甲基安非他
      命有何犯意聯絡及行為分擔；另被告乙○○於警訊中已供明常在大陸海南島沿
      海港口作海鮮及蒐買魚貨返台販賣，且於本院中坦承本案所購五百六十四箱魚
      貨均為其所有等語（見本院卷第八三頁），則證人柯恆榮既受被告乙○○僱用
      至大陸精選黑鯧魚工作，而隨被告乙○○搭機同赴大陸，同返台灣，仍事理之
      常，在無其他證據佐證柯恆榮有參與本件運輸毒品犯行，自不能遽憑同機赴大
      陸或返台，而認柯恆榮係參與本件毒品運輸犯行之共同正犯。又本件魚貨自大
      陸地區走私進入台灣地區，係由被告乙○○委託李國禎所有達利號漁船運送一
      事，為走私魚貨共犯李國禎、船長楊石能於警訊中供明，證人柯恆榮並未參與
      ，且非魚貨貨主，亦不能僅因受僱精選購魚貨，遽認有參與共同走私魚貨進口
      犯行。至柯恆榮雖經台灣高雄地方法院檢察署檢察官認定與乙○○、甲○○共
      三人共犯運輸走私第二級毒品安非他命等犯行，固有台灣高雄地方法院檢察署
      檢察官八十九年度偵緝字第九九三號起訴書一份及其偵查卷可稽，因本院查無
      證據證明柯恆榮有參與本件運輸第二級毒品犯行，本院不受該起訴書事實認定
      之拘束，附此說明。
（七）被告乙○○於本院前審調查時雖辯稱：「我返台後於八十六年七月十八日有向
      調查員謝加旺報備。」云云。惟證人謝加旺（即法務部調查局高雄市調處調查
      員）於本院調查時證稱：「乙○○僅向我提到有一集團欲走私安非他命，因我
      那時是辦內勤無法處理，改請外勤之林進明處理。」等語（見本院上重訴卷第
      一０四頁正面）；證人林進明（即法務部調查局高雄市調處調查員）於本院上
      訴審調查時證稱：「乙○○僅談到有一些人要帶安非他命進來，但未說那一條
      船，隔幾天從報上看到事情已爆發。」等語（見本院上重訴卷第一０五頁背面
      ），「我們還需要再查證，也還沒有立案，結果過幾天就被湖內分局查獲，乙
      ○○所提供的線索並沒有很大的幫助。」（見本院上重更二卷九十年一月九日
      調查筆錄），被告乙○○既未供述他人走私毒品之細節及其前開走私之情節，
      則證人謝加旺、林進明上開之證詞，尚難採為其有利之證據，併此敘明。
（八）證人李國禎於警訊供述：「當時達利號漁船是在三亞港避風，是乙○○主動找
      船長說有一批魚貨要運回台希望能幫忙載運，船長因不能決定，叫乙○○以電
      話與我聯絡，乙○○以電話聯絡，說有黑鯧魚及丁香魚，要請我的漁船載回，
      我因與乙○○最近才認識，不好意思推託才答應的。」（警卷(二)第十二頁）；
      證人楊石能亦供述：「（乙○○託你運回之魚貨上船時有無檢查？）有的，我
      將他所託運之魚貨在黑鯧魚及丁香魚之魚貨當中分別抽檢兩箱打開檢查，並未
      發現有異狀，至於其他沒有檢查的魚貨，他有夾藏安非他命我就不清楚，因為
      我不可能全部打開檢查，所以這是我的疏忽。」（警卷(二)第十九頁），是李國
      禎及達利號船長楊石能，對於魚貨夾藏安非他命應屬不知情，就走私毒品部分
      僅係被告之間接正犯。
（九）被告甲○○雖曾辯稱，聽乙○○於歷次審理中均指稱託其運輸裝有毒品之六箱
      丁香魚返台者係綽號「老柯」之柯恆榮云云，然查本件委託乙○○自大陸地區
      運輸甲基安非他命返台之貨主係被告甲○○，並非柯恆榮之事實，有關事證，
  詳如前述，則被告甲○○上開所辯，自非可採。另被告甲○○雖一再辯稱：乙
      ○○因欠債經其催討，故挾怨陷害他云云：惟查，被告乙○○與甲○○自八十
      七年六月三日至同年七月二十日被查獲止，互相密集以行動電話及呼叫器聯絡
      ，且於八十七年七月十九日晚上其二人猶相約在高雄市○○路與復興路口見面
      （已如前述），如僅係債務糾紛，被告甲○○對乙○○打其呼叫器儘可不予理
      會，而無須於八十七年七月二十日上午經被告乙○○打其呼叫器後，仍抵達高
      雄市○○○路與新光路口之理；被告甲○○於警訊中供稱：「我與乙○○認識
      二年多，沒有什麼交情，但彼此談話還算投機，偶有扣機聯絡曾開口向我借錢
      要在大陸作魚貨生意。」，「十九日晚上我倆相約見面，他只開口向我要借錢
      ，沒有談到其他之事情。」「當日（被查獲之日）是他約我，我不知道他要做
      何事，我才到現場與他見面。」（見八十七年七月二十一日第一次警訊筆錄）
      ，即表示雙方以前談話尚屬投機，乙○○曾開口向其借錢，被查獲當天不知何
      事因乙○○之約而見面等情，嗣於檢察官偵查中則改稱：「乙○○前一天跟我
      借錢，我口氣不友善，昨天他扣我，我是想過去叫他不要煩我。」「乙○○向
      我借錢借不到要誣賴我。」云云（見一六七三二號偵查卷第二十、二十一頁）
      ，改稱乙○○係因借錢借不到才挾怨誣告，其當天與乙○○約定見面之理由係
      想向其表示不要煩被告甲○○，復又於原審審理中改稱：「八十六年三月（乙
      ○○）有向我借五十萬元，：：：結果都沒還，去年（八十六年）八、九月間
      約他出來在上開路口，他口氣不好，我有打他。」「是王保作要陷害我，以前
      我有錢借他，向他討債有打過他」等語（見原審卷十八頁，一百二十頁），又
      改稱乙○○曾向其借五十萬元不還，被告甲○○為討債曾予毆打，乙○○始挾
      怨報復，其所稱乙○○以前是否向其借過錢不還，雙方交情是否不錯，以及乙
      ○○究係如何會供出甲○○等情，前後互不一致。況且被告乙○○、甲○○於
      本院前審調查時經隔離訊問後，就彼等借貸金錢交付之情節（借款五十萬現金
      有無包裝）供述不一致（被告乙○○係供稱該現金用報紙包起來，再用一個黃
      色大信封包起來；被告甲○○則供稱該筆現金沒有任何包裝，直接點給乙○○
      ，（見本院前審卷第三五頁正面）；準此，被告甲○○上開所辯，亦係卸責之
      詞，且與前開事證不符，亦不足採信。
    綜上被告乙○○、甲○○二人確有上開犯行無訛，被告甲○○、乙○○前開所辯
    ，係卸責之詞，不足採信，本件罪證已臻明確，被告等右揭之犯行均堪認定。至
    被告等另聲請傳訊證人柯恆榮、苗進財、蔣昭南，因事證已明確，均核無必要，
    附此說明。
三、查甲基安非他命係毒品危害防制條例第二條第一項第二款所規定之第二級毒品，
    且甲基安非他命屬行政院依據懲治走私條例第二條第四項所頒訂「懲治走私條例
    公告管制物品項目及其數額」之公告甲項之（四）所列之管制進出口物品。次查
    自大陸地區私運物品進入台灣地區，或自台灣地區私運物品前往大陸地區者，以
    私運物品進口、出口論；又自淪陷區（大陸地區）私運物品進入本國自由地區（
    台灣地區）者，或自本國自由地區私運物品前往淪陷區，其所私運之物品以管制
    物品論，除屬甲項及乙項之物品不限數額外，其餘以私運一項或數項，其總額由
    海關比照緝獲時之完稅價格計算，超過新台幣十萬元或重量達一千公斤者，以管
    制進出口物品論，懲治走私條例第十二條、懲治走私條例公告管制物品項目及其
    數額丁項所明定（本件載運有黑鯧魚四０六箱、丁香魚一五八箱，其中黑鯧魚每
    箱重約十餘公斤，丁香魚重約十公斤，兩種魚貨共計五六四箱，總共重量七七八
    ０公斤，為證人李國禎於警訊中陳明，上開魚貨內夾藏安非他命，該魚貨已逾一
    千公斤，為管制物品）。核被告乙○○自大陸地區私運管制進口之毒品及魚貨返
    台之行為，所為係犯毒品危害防制條例第四條第二項之運輸第二級毒品罪，及懲
    治走私條例第十二條、第二條第一項之私運管制物品進口罪。被告乙○○一個走
    私犯意而同時走私毒品、魚貨，就所犯私運管制物品進口部份為單純一罪。又販
    賣第二級毒品安非他命之行為，祇須以營利為目的，將安非他命販入，即成立販
    賣罪，不以販入後復行販出為要件，核被告甲○○意圖營利透過綽號「老仔」之
    男子在大陸地區販入本件四十七包安非他命，並以每公斤三萬九千元委託乙○○
    自大陸地區私運管制進口之毒品返台之行為，係犯毒品危害防制條例第四條第二
    項之販賣第二級毒品罪，運輸第二級毒品罪，及懲治走私條例第十二條、第二條
    第一項之私運管制物品進口罪。被告乙○○在高雄運送走私物品犯行，係私運管
    制物品進口後之後續行為，應為所犯私運管制物品進口行為所吸收；被告甲○○
    、乙○○持有第二級毒品之行為，亦為運輸第二級毒品之行為所吸收，均不另論
    罪。被告甲○○、乙○○就前開運輸毒品甲基安非他命及私運管制物品甲基安非
    他命進口部分犯行，有犯意之聯絡及行為之分擔；另被告乙○○與李國禎、楊石
    能間就私運管制物品魚貨部分有犯意之聯絡與行為之分擔；被告甲○○就販賣第
    二級毒品部分，與「老仔」之不詳姓名成年男子有犯意聯絡及行為分擔，相互間
    均為共同正犯。被告甲○○間接利用不知情之李國禎、楊石能運輸毒品，為間接
    正犯。被告乙○○、甲○○上開所犯之運輸第二級毒品及私運管制物品進口二罪
    ，係一行為觸犯二罪名，為想像競合犯，依刑法第五十五條前段之規定應從較重
    之運輸第二級毒品罪論處。被告甲○○所犯運輸第二級毒品罪及販賣第二級毒品
    二罪，有方法結果之牽連關係，為牽連犯，應依刑法第五十五條後段之規定從較
    重之販賣第二級毒品罪處斷。被告乙○○犯運輸第二級毒品罪，途中遭警查獲，
    供出毒品來源貨主甲○○，警方因而查獲甲○○販賣第二級毒品犯行一事，為證
    人蔣昭南、陳志廷於本院前審結證屬實，爰依毒品危害防制條例第十七條規定減
    輕其刑。至被告行為後，行政院已於九十年十一月二十九日將管制物品重行公佈
    ，刪除丁項規定，此為事實上之變更，非刑罰法律有變更，公告內容之變更，其
    效力僅及於以後之行為，對變更公告以前之走私行為不受影響，無刑法第二條第
    一項之適用，附此說明。
四、原審予以被告論罪科刑，固非無見，惟原審判決(一)對於甲○○與綽號「老仔」之
    不詳姓名成年男子，就販賣第二級毒品部分，未論述共犯，另誤將柯恆榮認定為
    運輸第二級毒品之共犯，容有未合。(二)本件自大陸地區私運物品進入台灣地區，
    僅能依懲治走私條例第十二條規定論以準走私罪，而不得逕依同條例第二條規定
    直接論以走私罪，原判決認定上訴人等自大陸地區海南省三亞港私運上開管制物
    品進入台灣地區，未適用懲治走私條例第十二條論以準走私罪，而直接適用同條
    例第二條規定論以走私罪，亦有未合。(三)原判決對於乙○○運輸毒品所得之金錢
    ，未依毒品危害防制條例第十九條第一項規定為沒收，或不能沒收時以其財產抵
    償之宣告，亦有可議。被告甲○○、乙○○上訴意旨，否認犯罪，指摘原判決不
    當，雖無理由，惟原判決既有上開可議，自應撤銷改判。審酌被告甲○○、乙○
    ○運輸毒品入境，助長毒品氾濫，具有侵害國人身心及社會之危險，所運輸之安
    非他命多達約四十七公斤，情節重大，所運輸毒品尚未流入市面即遭查獲，未生
    實質危害，犯後態度等一切情狀，分別量處如主文第二、三項所示之刑，且依渠
    等犯罪性質，認有併宣告褫奪公權之必要，爰併宣告褫奪公權十年及八年。扣案
    之第二級毒品安非他命四十七包（驗前毛重四十七點九四公斤，內政部警政署刑
    事警察局驗後毛重四十七點一公斤，高雄醫學院附設中和紀念醫院鑑驗後毛重四
    十七公斤，原審卷第二０四頁），屬毒品，不問屬於被告與否，依毒品危害防制
    條例第十八條第一項前段之規定沒收銷燬之；又扣案之丁香魚六箱、行動電話一
    支、呼叫器一只係供被告等運輸毒品入境犯罪所用之物，且分屬被告乙○○、甲
    ○○所有，已據被告乙○○於警訊中供明，甲○○於本院中坦承呼叫器為其所有
    （見本院卷第八四頁），應依毒品危害防制條例第十九條第一項之規定併宣告沒
    收。至鑑驗耗用之毒品既已滅失，自無庸宣告沒收。又被告乙○○運輸毒品所得
    之金錢，依同條例第十九條第一項沒收，如一部或全部不能沒收時以其財產抵償
    之。至走私進口之魚貨五百五十八箱（已扣除藏毒品之六箱），雖為被告乙○○
    所有，供走私魚貨犯罪之物，因未扣案，且已腐爛壞掉，為被告乙○○供明（見
    本院卷第六五、八三頁），為免將來執行之困難，爰不為沒收之諭知。
據上論結，應依刑事訴訟法第三百六十九條第一項前段、第三百六十四條、第二百九
十九條第一項前段，違反毒品危害防制條例第四條第二項、第十七條、第十八條第一
項、第十九條第一項，懲治走私條例第二條第一項、第十二條，刑法第十一條前段、
第二十八條、第五十五條、第卅七條第二項，判決如主文。
本案經檢察官郭振昌到庭執行職務。
中      華      民      國    九十一    年      二      月      八      日
                              臺灣高等法院高雄分院刑事第七庭
                                  審判長法官  李春昌
                                        法官  黃憲文
                                        法官  莊飛宗
右正本證明與原本無異。
如不服本判決應於收受本判決後十日內向本院提出上訴書狀，其未述上訴理由者，
並得於提起上訴後十日內向本院補提理由書狀（均須按他造當事人之人數附繕本)「
切勿逕送上級法院」。
                                      書記官  張明賢
中    華    民    國     九十一     年       二       月     十五       日
附錄：本判決論罪科刑法條：
毒品危害防制條例第四條第二項
製造、運輸、販賣第二級毒品者，處無期徒刑或七年以上有期徒刑，得併科新臺幣七
百萬元以下罰金。
懲治走私條例第二條第一項
私運管制物品進口、出口逾公告數額者，處七年以下有期徒刑，得併科新臺幣二十萬
元以下罰金。
                                                                        Ｆ
